【裁判字號】    97,訴,2284
【裁判日期】    980320
【裁判案由】    營利事業所得稅
【裁判全文】
臺北高等行政法院裁定
                                      97年度訴字第2284號
原      告  永利亞企業有限公司
代  表  人  甲○○
被      告  財政部臺北市國稅局
代  表  人  凌忠嫄（局長）住同上
上列當事人間營利事業所得稅事件，原告不服財政部中華民國97
年6 月17日台財訴字第09713007920 號訴願決定，提起行政訴訟
，本院裁定如下：
    主  文
原告之訴駁回。
訴訟費用由原告負擔。
    理  由
一、人民因中央或地方機關之違法行政處分，認為損害其權利或
    法律上之利益，經依訴願法提起訴願而不服其決定者，得向
    高等行政法院提起撤銷訴訟，行政訴訟法第4 條第1 項定有
    明文。而此所謂行政處分，依訴願法第3 條第1 項規定係指
    中央或地方機關就公法上具體事件所為之決定或其他公權力
    措施而對外直接發生法律效果之單方行政行為而言。
二、本件原告90年度營利事業所得稅經被告核定應補稅額新台幣
    （下同）1,321,437 元，核定稅額繳款書（管理代號：A030
    035Ｚ0000000000000000）經郵寄原告營業地址遭郵局以遷移
    不明退回，嗣查原告之代表人鄭仁宗設籍台北市大安區戶政
    事務所，被告乃依稅捐稽徵法第18條第2 項規定辦理公示送
    達在案（公示送達刊登時間為96年3 月10日，20日後發生效
    力，參見訴願卷p-19，故被告將繳款時間展延自96年3 月31
    日至96年4 月9 日止，參見訴願卷p-20）。
  (1)原告於96年10月4 日備文向被告所屬信義稽徵所申請依其停
    業後所留下之聯絡地址（台北郵政96之658 號信箱）重新送
    達，該所函覆依稅捐稽徵法第18條第2 項規定辦理公示送達
    並無違誤（參被告證物卷p-28）。原告再次於96年11月9 日
    向被告提出復查申請書（參被告證物卷p-32）表明「不服90
    年度核定營利事業所得稅1,321,437 元，稅單送達程序不符
    ，請依法重新送達辦理」。然而，被告所屬信義稽徵所卻於
    96年11月29日重製上開繳款書「單照編號：AF-0000000」，
    並將繳款時間再次展延自96年12月16日至96年12月25日止（
    參見訴願卷p-26）。
  (2)被告所屬信義稽徵所隨即：
    認為96年11月29日重製之繳款書有誤，且原告亦於96年11
      月29日變更代表人，故以96年12月14日財北國稅信義營所
      字第0960204764號函告知略以：「本事件繳款書（管理代
      號：A030035Ｚ0000000000000000）於96年3 月30日已完成
      合法送達，在相同事實及法律狀況下，於96年11月29日另
      製同一課稅事件之稅額繳款書（管理代號：A030035Ｚ0000
      000000000000，單照編號：AF-0000000），且該繳款書上
      所載負責人明顯瑕疵未合，依法不生效力，應予註銷，特
      予函知」。
    並針對原告96年11月9 日之復查申請書（參被告證物卷p-
      32），以96年12月17日財北國稅信義營所字第0960204767
      號函復略以：「請於文到3 日內，以書面確認（該）復查
      申請書係一般申請或提起訴願（略）」、「按納稅義務人
      如對稅捐稽徵核定稅捐之處分不服，得依稅捐稽徵法第35
      條規定申請復查；如對於中央或地方機關之行政處分，認
      為違法或不當，致損害其權利或利益者，得依訴願法第1
      條及第56條第1 項規定繕具訴願書載明相關資料提起訴願
      。繳款書之送達非屬核定稅捐之處分，自無稅捐稽徵法第
      35條規定復查申請之適用」等語。
  (3)原告就此陳明96年11月9 日之復查申請書（該文書到被告之
    日期為96年11月9 日，但原告立書日期為96年11月8 日，參
    被告證物卷p-32）轉為訴願申請書（參見訴願卷p-10），對
    96年12月14日財北國稅信義營所字第0960204764號函及96年
    12月17日財北國稅信義營所字第0960204767號函均表不服。
    因此，原告之96年11月9 日之復查申請書其真意係訴願申請
    書，自無疑義。
三、故本件之爭執在於，原告主張該核定稅額繳款書應重新辦理
    送達，而被告認為已於96年3 月30日經由公示送達方式完成
    合法送達，自無重新辦理送達之必要。經查；
  (1)稅捐稽徵機關所核發之繳款書之送達方式，稅捐稽徵法第18
    條已有明定，且送達係行政機關依法定方式將行政文書送交
    當事人，使其知悉文書內容之事實行為，參照行政程序法第
    110 條之規定，僅為行政處分發生效力之要件而已，如對送
    達有爭執者是對事實之爭執，是爭執於該送達是否影響到提
    起行政救濟之時間，此部分就核定稅額繳款書而言，是提起
    復查申請時有無遵循法定期間的問題，就此可於復查程序中
    由被告予以斟酌，但是送達並非行政處分，並非訴願程序所
    要救濟之對象。
  (2)對96年12月14日財北國稅信義營所字第0960204764號函，是
    說明本案繳款書於96年3 月30日已完成合法送達，自無重製
    之必要，重製之繳款書依法不生效力應予註銷，對原核定稅
    額繳款書所生之實體上處分之效力自不生影響；而96年12月
    17日財北國稅信義營所字第0960204767號函，則要求陳明為
    一般申請或提起訴願，更屬程序事項釐清，自無涉於原核定
    稅額繳款書所生之實體上處分之效力。而原告提起訴願不論
    是原先之復查申請書（參被告證物卷p-32）或訴願申請書（
    參見訴願卷p-10），均稱應依法重新送達之旨，顯屬對送達
    之爭執。
  (3)參照改制前行政法院62年度裁字第41號判例「官署所為單純
    的事實敘述或理由說明，並非對人民之請求有所准駁，既不
    因該項敘述或說明而生法律上效果，非訴願法上之行政處分
    ，人民對之提起訴願，自非法之所許。」，則被告之函復略
    謂該稅額繳款書已合法送達，而繳款書之送達非屬核定稅捐
    之處分云云，即無從發生一新的法律規制之效果，僅屬單純
    之事實敘述及理由之說明，自不得對之提起訴願。
四、本件訴願決定以上開函非屬行政處分，不予受理，即無不合
    。原告提起行政訴訟，顯非合法，應予駁回。本件程序已臻
    明確，兩造其餘實體上攻擊防禦方法均與本件裁定結果不生
    影響，故不逐一論述，併此敘明。
五、依行政訴訟法第107 條第1 項第10款、第104 條、民事訴訟
    法第95條、第78條，裁定如主文。
中    華    民    國    98    年    3     月    20    日
            臺北高等行政法院第三庭
                    審判長法  官  楊莉莉
                          法  官  畢乃俊
                          法  官  陳心弘
上為正本係照原本作成。
如不服本裁定，應於送達後10日內向本院提出抗告狀（須按他造
人數附繕本）。
中    華    民    國    98    年     3    月   20     日
                          書記官  鄭聚恩


司法院資訊處製作；財團法人民間司法改革基金會備份。
